臺灣臺中地方法院民事判決
111年度中簡字第1177號
原      告  何秀瑜  

被      告  王宣詒  

上列被告因傷害案件（110年度訴字第590號），經原告提起刑事
附帶民事訴訟請求賠償損害（110年度附民字第1254號），由本
院刑事庭裁定移送前來，本院於民國111年6月17日言詞辯論終結
，判決如下︰
　　主　　　文
被告應給付原告新臺幣伍萬玖仟伍佰元，及自民國一一○年十一
月二十五日起至清償日止，按週年利率百分之五計算之利息。
原告其餘之訴駁回。
訴訟費用由被告負擔二分之一，餘由原告負擔。
本判決原告勝訴部分得假執行。但被告如以新臺幣伍萬玖仟伍佰
元為原告預供擔保，得免為假執行。
    事實及理由
壹、程序事項：
　　按民事訴訟法第183條規定：「訴訟中有犯罪嫌疑牽涉其裁
    判者，法院得在刑事訴訟終結前以裁定停止訴訟程序」。所
    謂訴訟中有犯罪嫌疑牽涉其裁判，係指在民事訴訟繫屬中，
    當事人或第三人涉有犯罪嫌疑，足以影響民事訴訟之裁判，
    非俟刑事訴訟解決，民事法院即無從或難於判斷者而言，例
    如當事人或第三人於民事訴訟繫屬中涉有偽造文書、證人偽
    證、鑑定人為不實之鑑定等罪嫌，始足當之（最高法院79年
    臺抗字第218號判例意旨參照）。是以當事人在民事訴訟繫
    屬「以前」有犯罪行為，縱牽涉其裁判，亦不在同條所定得
    裁定停止訴訟程序之列（最高法院94年度臺上字第1128號判
    決意旨參照）。本件被告因傷害原告及毀損原告之手機，經
    本院刑事庭認定被告犯傷害罪，以110 年度訴字第590 號刑
    事判決判處有期徒刑2月，嗣被告對該判決不服，提起上訴
    ，由臺灣高等法院臺中分院以111 年度上訴字第942 號審理
    中，被告遂以此為由聲請停止本件訴訟程序。惟被告是否涉
    犯傷害罪嫌，係在本件民事訴訟繫屬前即已存在之事實，而
    非於本件訴訟程序中涉有犯罪嫌疑，是被告聲請於上開刑事
    訴訟終結前，裁定停止本件訴訟程序，尚非有據，不應准許
    ，合先敘明。
貳、兩造爭執要旨：
  一、原告主張：被告、原告分別居住在臺中市○區○○路0段000
      巷0號龍門世家大樓14樓之3、15樓之3，為上下樓層鄰居
      ，因曾有官司糾紛而素有嫌隙。緣被告於民國109年5月1
      日上午，在該大樓頂樓16樓，持會議室之鐵椅或推或丟在
      地面上產生噪音，原告聽到噪音後遂至頂樓查看，並持手
      機錄影蒐證。詎被告明知於身體近距離之拉扯、肢體衝突
      等過程中，將足以造成他人身體上之挫傷、擦傷等傷害，
      且可預見原告所戴眼鏡及所持手機將因雙方之肢體衝突掉
      落地面，可能造成眼鏡及手機螢幕破損，竟仍基於傷害他
      人之犯意及毀損眼鏡、手機之不確定故意，於同日上午9
      時30分許，在上址頂樓處，先持鐵椅朝原告處丟擲，復徒
      手揮落原告手機，並與原告發生拉扯、肢體衝突，接續以
      徒手毆打、口咬原告之方式，致原告受有右側髖部挫傷、
      臀部挫傷、右側前臂擦傷及挫傷、左側前臂挫傷及咬傷、
      臉部瘀青及左眼結膜出血之傷害，原告所戴眼鏡及所持手
      機亦因此掉落地面，導致眼鏡鏡架斷裂、手機螢幕（含螢
      幕貼膜）破損，足以生損害於原告。為此，爰依侵權行為
      之法律關係，提起本件訴訟，請求被告賠償原告眼鏡費用
      新臺幣（下同）11,000元、手機費用9,000元及精神慰撫
      金28萬元，共計30萬元等語，並聲明：被告應給付原告30
      萬元，及自起訴狀繕本送達翌日起至清償日止，按週年利
      率百分之5計算之利息。
  二、被告抗辯：受損之眼鏡及手機均係原告自己弄壞，且原告
      無法證明該等物品之價值，該等物品是否已經毀損而達不
      能修復之程度亦有疑義，蓋原告之手機僅貼膜及邊緣些微
      破損，並不影響手機原有功能。又原告之眼鏡及手機均非
      新品，是原告請求上開費用，尚須計算折舊。再兩造發生
      衝突時，被告係遭原告壓制在地，被告乃基於正當防衛才
      口咬原告，故原告請求精神慰撫金為無理由等語。並聲明
      ：㈠原告之訴駁回。㈡如受不利判決，願供擔保，請准宣告
      免為假執行。
參、得心證之理由：
　一、按刑事訴訟判決所認定之事實，固非當然有拘束民事訴訟
      判決之效力，但民事法院調查刑事訴訟原有之證據，而斟
      酌其結果以判斷事實之真偽，並於判決內記明其得心證之
      理由，即非法所不許（最高法院67年台上字第2674號及49
      年台上字第929號民事裁判要旨參照），是本院自得調查
      刑事訴訟中原有之證據，斟酌其結果以判斷其事實，合先
      敘明。
　二、原告主張被告、原告分別居住在臺中市○區○○路0段000巷0
      號龍門世家大樓14樓之3、15樓之3，為上下樓層鄰居，因
      曾有官司糾紛而素有嫌隙。被告於109年5月1日上午，在
      該大樓頂樓16樓，持會議室之鐵椅或推或丟在地面上產生
      噪音，原告聽到噪音後遂於同日上午9時30分許至頂樓查
      看，並持手機錄影蒐證。被告見狀竟在上址頂樓處，先持
      鐵椅朝原告處丟擲，復徒手揮落原告手機，並與原告發生
      拉扯、肢體衝突，接續以徒手毆打、口咬原告之方式，致
      原告受有右側髖部挫傷、臀部挫傷、右側前臂擦傷及挫傷
      、左側前臂挫傷及咬傷、臉部瘀青及左眼結膜出血之傷害
      ，原告所戴眼鏡及所持手機亦因此掉落地面，導致眼鏡鏡
      架斷裂、手機螢幕（含螢幕貼膜）破損等情，業據原告提
      出蒐證影片翻拍照片、眼鏡及手機遭毀損照片、衛生福利
      部臺中醫院急診病歷、受傷照片為證，並經本院依職權調
      取本院110年度訴字第590號（下稱另案）刑事卷宗核閱無
      誤，堪信原告所陳上情為真正，本院即採為判決之基礎。
　三、被告雖辯稱兩造發生衝突時，被告係遭原告壓制在地，被
      告基於正當防衛才口咬原告云云。惟按民法第149條規定
      ，對於現時不法之侵害，為防衛自己或他人之權利所為之
      行為，不負損害賠償之責。但已逾越必要程度者，仍應負
      相當賠償之責。又所謂正當防衛，乃對於現時不法侵害，
      為防衛自己或他人之權利所為行為。是正當防衛必須對於
      現在不法侵害始得為之，倘侵害業已過去，即無正當防衛
      可言。又彼此互毆，必以一方初無傷人之行為，因排除對
      方不法之侵害而加以還擊，始得以正當防衛論。故對於過
      去之侵害所為之報復行為，與無從分別何方為不法侵害之
      互毆行為，均不得主張防衛權。經查：
　　㈠被告於原告持手機對其錄影時，即以雙手將鐵椅舉高，大
      步跨向原告，鐵椅隨後在原告手機鏡頭前落下，原告乃伸
      出右手抵住鐵椅座墊下方，被告又將鐵椅丟下，轉向原告
      手機鏡頭方向並舉起右手後，出現「碰」之聲音，畫面立
      即一片模糊等情，業經另案刑事庭當庭勘驗何秀瑜手機錄
      影檔案屬實（見刑事一審卷第91頁），該錄影畫面係連續
      攝錄未中斷，應無被告所辯造假之情，堪認被告當時確有
      持鐵椅作勢攻擊原告，並徒手揮撥原告手機甚明。
　　㈡證人黃光進於另案偵查及法院審理時證稱：當天上午9點多
      ，我跟何秀瑜在住處客廳聽到樓上持續傳來尖銳的怪聲，
      何秀瑜說要上去看看，後來我有點擔心上樓察看，看到王
      宣詒在揮打何秀瑜，何秀瑜用雙手抵抗，我就呼聲嚇阻，
      王宣詒才住手，當時何秀瑜的眼鏡、手機都散落在會議室
      門口地上，何秀瑜彎身要撿手機時，王宣詒突然用雙手抓
      住何秀瑜的雙手，不讓何秀瑜去撿手機，何秀瑜也抓了王
      宣詒的雙手，二人因為重心不穩而都跌倒在地、側身相向
      ，王宣詒還是抓住何秀瑜的雙手，何秀瑜沒有辦法起來，
      我叫王宣詒放手，王宣詒完全沒有動作，直到王宣詒的友
      人廖继煬上來，王宣詒才鬆手爬起來，就看到何秀瑜的手
      機在王宣詒原本躺在地上的位置等語（見刑事偵34651號
      卷第77至78頁，一審卷第248至251頁）。復稽之原告之雙
      手前臂受有擦挫傷，顯與被告抓住原告雙手致原告雙手前
      臂受傷之證述情節相符；又原告身體之傷勢為右側髖部、
      臀部挫傷，集中於身體右側，而依被告之衛生福利部臺中
      醫院診斷證明書（見刑事偵34651卷第35頁）記載其傷勢
      為左胸臂挫傷、左肩挫傷、左手肘挫傷併擦傷、左足部挫
      傷、左上臂擦傷、左手擦傷，均集中於左側，核與證人黃
      光進前開證稱其二人為側身相向跌落在地上之證述內容相
      符，堪認證人黃光進上開所述均非憑空杜撰，洵堪採信。
      被告於另案審理中復坦承有以口咬傷原告等語。是被告確
      於上開時、地，與原告發生拉扯、肢體衝突，接續以手揮
      打原告、以口咬原告，原告所穿戴之眼鏡及所持之手機於
      雙方肢體衝突過程中均散落在地，亦堪以認定。被告辯稱
      原告所穿戴之眼鏡及所持之手機均係原告自己毀損云云，
      核與實情不符，不足採信。
　　㈢準此，被告見原告以手機對其拍攝，先舉起鐵椅作勢攻擊
      原告，復徒手揮落原告之手機，揮打原告，並趁原告欲撿
      起手機之際，仍以雙手抓住原告之雙手，顯見被告當時是
      出於不滿而攻擊原告甚明。雖原告於雙方衝突過程中曾以
      雙手反抓被告之雙手，然其僅係為擺脫被告抓住其雙手而
      採取之適當反制作為，之後亦無其他積極攻擊之行為，自
      客觀情狀觀察，原告所為對被告而言尚難謂屬現在不法之
      侵害，依前揭說明，被告自不得主張正當防衛。是被告王
      抗辯其當時係出於正當防衛才口咬原告云云，並無足採。
　四、按因故意或過失，不法侵害他人之權利者，負損害賠償責
      任；不法侵害他人之身體、健康、名譽、自由、信用、隱
      私、貞操，或不法侵害其他人格法益而情節重大者，被害
      人雖非財產上之損害，亦得請求賠償相當之金額，民法第
      184條第1項前段、第195條第1項分別規定有明文。所謂過
      失，不僅指雖非故意，但按其情節應注意、能注意而不注
      意之情形，即對於侵權行為之事實，雖預見其發生，而確
      信其不發生之情形亦包括在內（最高法院87年度台上字第
       438號民事判決意旨參照）。 又不法毀損他人之物者，
      依民法第196條規定，應向被害人賠償其物因毀損所滅少
      之價額，而所謂請求賠償物被毀損所減少之價額，得以修
      復費用為估定標準，但以必要者為限，例如修理材料以新
      品換舊品，應予折舊（最高法院77年度第9次民事庭會議
      決議參照）。再當事人已證明受有損害而不能證明其數額
      或證明顯有重大困難者，法院應審酌一切情況，依所得心
      證定其數額，民事訴訟法第222條第2項亦有明定。本件被
      告於前揭時地持鐵椅朝原告處丟擲，復徒手揮落原告手機
      ，與原告發生拉扯、肢體衝突過程中，再接續徒手毆打、
      口咬原告，致原告身體受傷，原告所戴眼鏡及所持手機亦
      因此掉落地面，導致眼鏡鏡架斷裂、手機螢幕（含螢幕貼
      膜）破損，業如前述，被告係故意不法侵害原告之身體權
      ，應無疑義。又被告於行為時為具有智識經驗之成年人，
      其對於為阻止他人持手機拍攝而加以阻擋、揮撥，可能造
      成手機摔落地面導致手機螢幕破損等節，要難諉為不知，
      其已預見此毀損結果發生之可能性，竟仍執意阻擋原告拍
      攝而揮撥原告之手機，致該手機因此摔落地面造成毀損，
      此毀損結果之發生，顯不違背其本意，足認被告亦有毀損
      原告手機之故意。至於原告眼鏡於雙方肢體過程中掉落地
      面，雖無積極證據證明係遭被告故意撥落，惟被告對此應
      可預見，自應認為被告有過失，係過失不法毀損原告之眼
      鏡。則原告依上開規定，請求被告負侵權行為之損害賠償
      責任，於法洵屬有據。茲就原告可得請求賠償之項目及金
      額逐一論述如下：
    ㈠手機受損部分：
　　  前開受損手機於本院勘驗時並未張貼螢幕保護貼，其鏡面
      右上角、左側、右下角多處龜裂，經持續使用，並未發現
      有螢幕變暗、觸碰異常之情形（見本院卷第106頁），可
      知該手機只有螢幕受損；參以原告所提估價單，該手機更
      換螢幕所需費用為8,090元；另原告於111年5月25日本院
      審理中自承該手機係其於3、4年前購入等語（見本院卷第
      72頁），既非新品，以全新螢幕更換舊螢幕自應計算折舊
      ；惟考量手機推陳出新速度較快，舊手機之折舊速度亦隨
      之變快，認為該手機螢幕之合理更換費用為4,000元，是
      原告此部分之請求，於4,000元之範圍內，為有理由。
    ㈡眼鏡受損部分：
　　　依原告所提之受損眼鏡照片（見附民卷第45頁），鏡架已
      自中間鼻樑處完全斷裂，該眼鏡顯然已經無法穿戴而失其
      效用，且無修復之可能，原告請求被告賠償該眼鏡之價額
      ，應屬有據。本院審酌該眼鏡係原告於103年4月23日以11
      ,000元購入，有原告所提之視力保健卡附卷可按（見本院
      卷第67頁），迄至兩造於109年5月1日發生肢體衝突時，
      該眼鏡已使用6年餘，既非新品，自應計算折舊；惟考量
      眼鏡使用年限較長，該眼鏡外觀上又無明顯磨損，原來保
      存狀況尚稱良好，認為該眼鏡之合理價額為5,000元，是
      原告此部分之請求，於5,500元之範圍內，為有理由。
    ㈢慰撫金部分：
　　　按慰藉金之賠償，須以人格權遭遇侵害，使精神上受有痛
      苦為必要，其核給之標準固與財產上損害之計算不同，然
      非不可斟酌雙方身分、資力與加害程度，及其他各種情形
      核定相當之數額（最高法院51年台上字第223號民事裁判
      意旨參照）。查原告為大學畢業，畢業後擔任家庭主婦，
      名下有多筆不動產，現與配偶、兒子、媳婦及孫子同住，
      經濟來源為配偶之薪資收入；被告為國小畢業，曾從事美
      髮工作，收入約2、3萬元，目前無工作，名下有多筆不動
      產，另有300餘萬元貸款債務，現與女兒同住，靠積蓄生
      活等節，業據兩造於本院審理時陳明在卷，並有稅務電子
      閘門財產及所得調件明細表、放款結欠餘額證明書附卷可
      按。本院審酌兩造之身分地位、教育程度、經濟能力、被
      告之加害情形及原告之傷勢等一切情狀，認原告請求280,
      000元之精神慰撫金，尚嫌過高，應以50,000元為適當。
　　㈢綜上，原告得請求被告賠償之金額合計為元【計算式：4,0
      00＋5,500＋50,000＝59,500】。　
  五、末按給付無確定期限者，債務人於債權人得請求給付時，
      經其催告而未為給付，自受催告時起，負遲延責任。其經
      債權人起訴而送達訴狀，或依督促程序送達支付命令，或
      為其他相類之行為者，與催告有同一之效力；遲延之債務
      ，以支付金錢為標的者，債權人得請求依法定利率計算之
      遲延利息。但約定利率較高者，仍從其約定利率；應付利
      息之債務，其利率未經約定，亦無法律可據者，週年利率
      為百分之5，民法第229條第2項、第233條第1項及第203條
      分別定有明文。本件原告對被告之侵權行為債權，核屬無
      確定期限之給付，既經原告提起本件訴訟，且起訴狀繕本
      業於110年11月24日送達被告，有刑事附帶民事起訴狀上
      被告收受繕本之簽名在卷可憑（見附民卷第5頁），被告
      迄未給付，當負遲延責任。是原告請求被告給付自起訴狀
      繕本送達翌日即110年11月25日起至清償日止，按週年利
      率百分之5計算之遲延利息，亦屬有據。
  六、綜上所述，原告依侵權行為之法律關係，請求被告給付59
      ,500元，及自110年11月25日起至清償日止，按週年利率
      百分之5計算之利息，為有理由，應予准許；逾此範圍之
      請求，則屬無據，應予駁回。
  七、本件事證已臻明確，兩造其餘攻擊防禦方法及舉證，核於
      判決結果不生影響，爰不一一論斷，附此敘明。
　八、本判決原告勝訴部分係依民事訴訟法第427條第1項規定適
      用簡易訴訟程序，所為被告敗訴判決，應適用民事訴訟法
      第389條第1項第3款之規定，依職權宣告假執行。被告陳
      明願供擔保，請准宣告免為假執行，經核於法並無不合，
      爰酌定相當之擔保金額，併准許之。 
  九、原告提起本件刑事附帶民事訴訟，而由本院刑事庭依刑事
      訴訟法第504條第1項規定，裁定移送前來，依同條第2項
      規定免繳納裁判費。惟原告請求被告賠償眼鏡受損部分，
      非屬刑事附帶民事訴訟之範圍（刑法之毀損罪僅限於故意
      犯罪），原告就此業已繳納裁判費，依民事訴訟法第79條
      規定，本院審酌兩造之勝敗情形，命被告負擔二分之一之
      訴訟費用，餘由原告負擔。　　　
中　　華　　民　　國　　111 　年　　7 　　月　　15　　日
                  臺中簡易庭    法  官  林筱涵
以上為正本係照原本作成。
如不服本判決，應於送達後20日內，向本院提出上訴狀並表明上
訴理由，如於本判決宣示後送達前提起上訴者，應於判決送達後
20日內補提上訴理由書（須附繕本）。如委任律師提起上訴者，
應一併繳納上訴審裁判費。
中　　華　　民　　國　　111 　年　　7 　　月　　15　　日
                                書記官  洪加芳